【裁判字號】    98,交聲,3497
【裁判日期】    981030
【裁判案由】    交管條例聲異
【裁判全文】
臺灣板橋地方法院交通事件裁定        98年度交聲字第3497號
原處分機關  交通部公路總局臺北區監理所
異  議  人
即受處分人  乙○○
上列異議人即受處分人因違反道路交通管理處罰條例案件，對於
交通部公路總局臺北區監理所98年8 月28日所為之裁決處分（裁
決字號：北監營裁字第裁40-A00000000號），聲明異議，本院裁
定如下：
    主  文
異議駁回。
    理  由
一、原處分意旨略以：異議人即受處分人乙○○於民國97年7 月
    31日上午9 時8 分許，騎乘車牌號碼PNZ-525 號重型機車，
    行經臺北市○○○路與新生南路路口，因有機器腳踏車，不
    在規定車道行駛之違規，為臺北市政府警察局大安分局交通
    分隊員警以其違反道路交通管理處罰條例第45條第13款之規
    定，製發北市警交大字第A00000000 號舉發違反道路交通管
    理事件通知單（下稱本案舉發通知單）逕行舉發，前開舉發
    通知單掛號郵寄至異議人位於臺北縣樹林市○○街31巷3 號
    4 樓住所，因不獲會晤應受送達人本人，亦無受領文書之同
    居人、受僱人或應送達處所之接收郵件人員等代收人得代為
    收受，嗣因招領逾期，由郵政機關退回原舉發機關後，原舉
    發機關乃將前開舉發通知單交由郵政機關於97年9 月22日寄
    存於異議人住所地郵局招領以為送達。惟受處分人並未到案
    陳述不服舉發或繳納罰鍰，原處分機關以異議人違規事實明
    確，已逾應到案日期，依道路交通管理處罰條例第45條第13
    款及違反道路交通管理事件統一裁罰基準表之規定，於98年
    8 月28日以北監營裁字第裁40-A00000000號裁決書裁處罰鍰
    新臺幣（下同）1,800 元，前開裁決書掛號郵寄至異議人位
    於臺北縣樹林市○○街31巷3 號4 樓住所，因不獲會晤應受
    送達人本人，亦無受領文書之同居人、受僱人或應送達處所
    之接收郵件人員等代收人得代為收受，嗣因招領逾期，由郵
    政機關退回原舉發機關後，原舉發機關乃將前開舉發通知單
    交由郵政機關於98年9 月1 日寄存於異議人住所所在郵局招
    領以為送達，而合法送達予異議人等情，有前述舉發通知單
    、裁決書暨送達證書影本在卷足稽。
二、聲明異議意旨如附件。
三、按機器腳踏車駕駛人，不在規定車道行駛而爭道行駛者，處
    新臺幣600 元以上1800元以下罰鍰，並記違規點數1 點，道
    路交通管理處罰條例第45條第13款、第63條第1 項第1 款分
    別定有明文。
四、經查：
  (一)97年7 月31日上午9 時8 分許，異議人所有之車牌號碼PNZ-
    525 號重型機車，在臺北市○○○路與新生南路路口，有機
    器腳踏車，不在規定車道行駛之違規事實一節，有違規採證
    相片3 張在卷可參，且有證人即當日舉發員警甲○○於本院
    訊問時證稱：97年7 月31日上午9 時8 分許，伊在臺北市○
    ○○路與新生南路路口取締機車行駛禁行車道，違規機車沿
    臺北市○○○路西往東方向行駛，伊見該機車違規行駛在內
    側第2 車道，該車道係禁行機車，地上有標示，伊即拍照採
    證，伊取締本案後，在認證時有比對車牌號碼與監理機關所
    登記之車種是否相符等語（見本院98年10月9 日訊問筆錄）
    可資參照，車牌號碼PNZ-525 號重型機車確有前揭違規一情
    ，堪以認定。再者，該車牌號碼PNZ-525 號重型機車之所有
    人為異議人乙○○一節，有行車執照1 紙在卷可按，再比對
    前開違規採證照片，騎乘該車牌號碼PNZ-525 號重型機之人
    亦為1 名男子，由前開客觀事實可推知於前開時、地騎乘車
    牌號碼PNZ-525 號重型機車之人應為異議人，故異議人確有
    前開違規情事，堪以認定。
  (二)按交通警察掣單舉發違反道路交通管理處罰條例所列之違規
    事實，本質上為行政處分，係公務員基於職務上之公權力，
    依法就特定之具體事件所為之具公法上效果之單方面行政行
    為，如無形式上顯然之瑕疵可指，基於公務員為公法上行為
    具有公信力之原則，該行政行為當可被推定為真正，其據以
    依法處分之事實認定亦為正確無誤，此與民事訴訟法第355
    條第2項規定「文書依其程式及意旨得認作公文書，推定其
    為真正」之情形相同。本此公信原則，立法者乃賦予行政機
    關制定違反道路交通事件統一裁罰基準及處理細則，使執行
    勤務員警得當機處分，以達其維護交通秩序、安全之行政目
    的。反之，若謂公務員一切行政行為均需預留證據以證其實
    ，則國家行政勢必窒礙難行，準此，刑事訴訟法就犯罪證據
    所列有關之規定與屬於行政秩序罰之交通違規裁罰本質不合
    之部分，自不在準用之列。從而，交通違規行政爭訟之舉證
    責任原理，應非如刑事案件中，必須超越任何合理懷疑，始
    可為有罪判決之嚴格程度，而係應與民事訴訟之舉證責任原
    理相類似，亦即基本上應就行政機關與人民所各自主張有利
    於己之事實，分配其應盡之舉證責任，而非逕予準用刑事訴
    訟上之「無罪推定」原則，此觀諸行政訴訟法第136 條規定
    行政訴訟程序準用民事訴訟法第277 條舉證責任分配原則之
    立法意旨亦明。本件異議人前開違規行為，業經行政機關提
    出舉發採證照片為證，佐以異議人之行車執照及證人甲○○
    之證述，堪以認定，而受處分人即異議人並未就其答辯所稱
    有利於己之事實舉證，且經本院合法傳喚，受處分人亦無正
    當理由未到庭，是異議人並未就其主張舉證以實其說，其所
    辯自無可採。
  (三)末按送達，於應受送達人之住居所、事務所或營業所為之；
    於應送達處所不獲會晤應受送達人時，得將文書付與有辨別
    事理能力之同居人、受僱人或應送達處所之接收郵件人員，
    送達，不能依前2 條規定為之者，得將文書寄存送達地之地
    方自治或警察機關，並作送達通知書兩份，1 份黏貼於應受
    送達人住居所、事務所、營業所或其就業處所門首，另1 份
    交由鄰居轉交或置於該送達處所信箱或其他適當位置，以為
    送達，前項情形，由郵政機關為送達者，得將文書寄存於送
    達地之郵政機關，寄存機關自收受寄存文書之日起，應保存
    3 個月，行政程序法第72條第1 項、第73條第1 項、第74條
    分別定有明文。異議人於異議狀上所載之住所為臺北縣樹林
    市○○街31巷3 號4 樓，且異議人自承未曾變更住居所（見
    異議狀），而本案舉發通知單，經交付郵政機關送達，於97
    年9 月22日送達至異議人前開住所，因未獲會晤異議人本人
    ，亦無受領文書之同居人、受僱人或應送達處所之接收郵件
    人員，而寄存於異議人住所所在之樹林育英街郵局，並作送
    達通知書2 份，1 份黏貼於應受送達人門首，另1 份置於受
    送達處所信箱或適當位置，以為送達一節，亦有送達證書附
    卷可證，本案舉發通知單業經合法送達等情，異議人辯稱其
    未收到罰單云云，自無可採。
五、綜上所述，異議人確有於前開時、地，有機器腳踏車，不在
    規定車道行駛之違規行為。原處分機關依道路交通管理處罰
    條例第45條第13款、第63條第1 項第1 款、違反道路交通管
    理事件統一裁罰基準表之規定，裁處受處分人罰鍰1,800 元
    ，並記違規點數1 點，尚無違誤。異議人異議意旨，為無理
    由，自應將其異議駁回。
六、據上論斷，應依道路交通管理處罰條例第87條第2 項、道路
    交通案件處理辦法第19條，裁定如主文。
中    華    民    國    98    年    10    月    30    日
                    交通法庭  法  官  何燕蓉
此正本與原本無異。
如不服本裁定應於送達後5日內向本院提出抗告狀。
                              書記官  李崇文
中    華    民    國    98    年    11    月    6     日


司法院資訊處製作；財團法人民間司法改革基金會備份。
